臺灣屏東地方法院刑事裁定　　　　　　　　　　　　　　九十一年度聲判字第九號
　　聲　請　人　甲○○
　　代　理　人　史乃文律師
　　被　　　告　丁○○
　　選任辯護人　黃政雄
右列聲請人因告訴被告過失致死案件，不服臺灣高等法院高雄分院檢察署檢察長中華
民國九十一年六月二十八日，九十一年度上聲議字第一七二號駁回再議之處分（原不
起訴處分案號：臺灣屏東地方法院檢察署九十一年度偵字第一二六六號），聲請交付
審判，本院裁定如左：
    主  文
聲請駁回。
    理  由
一、聲請人即告訴人甲○○聲請交付審判意旨略以：被害人（即告訴人之父親）林護
    岸之失智症係車禍前即已產生之病狀，並非如原處分書所說九十年八月三十日以
    後才發生，而林護岸既在車禍前即有失智現象而因本件車禍之發生而導致輕微腦
    震盪，此有長庚醫院病歷及屏東基督教醫院診斷證明書可憑，而腦震盪足以引起
    或加速失智之惡化，則有外科手術之書籍記載甚明，亦即林護岸之失智症因車禍
    而加重，而於失智之情形下與被告簽下和解書，則林護岸所簽之和解書有無效力
    ？再者，原處分認定被害人林護岸之右頸腫瘤出血係九十年十月九日入院後所引
    起之合併症，與先前於九十年八月三十日因車禍所受之傷害無關云云，然被害人
    於車禍前即有因腫瘤而至醫院檢查之紀錄，高雄長庚醫院於九十年七月三十一日
    初診時病歷亦明確記載被害人頸部腫塊屬於移轉之癌症病變，但無提到腫瘤有出
    血情形；被害人因本件車禍受傷，車禍現場遺有二處血跡，一處應是頭部車禍受
    傷所留下之血跡，另一處應即是被害人頸部腫瘤遭被告撞擊破裂所留下之血跡，
    因被害人送到屏東基督教醫院就醫時，該院急診病歷有提到頸部傷口滲濕出血，
    可知被害人頸部腫瘤確因被告駕車撞擊而導致出血，被害人於車禍前確實罹患舌
    癌且已移轉到頸部，但尚無擴至心肺部位，因腫瘤出血，長庚之外科主治醫師因
    被害人傷口出血而建議不做電療或化療，由此即知被害人因腫瘤出血傷口無法癒
    合導致無法接受化療，終至癌症併發心肺衰竭死亡，則被告之過失駕車行為不能
    謂與被害人之死亡間毫無因果關係存在，況被害人車禍前僅有舌癌而移轉至頸部
  產生腫瘤，但若無被告之撞傷行為，被害人應不至於無法接受化療而加速死亡，
    因此，被害人之死亡之直接原因固為心肺衰竭，而先行原因則為癌細胞之移轉，
    然上開原因之造成係因被害人頸部腫瘤流血無法接受化療所致，被害人之死亡應
    與被告之過失行為有間接因果關係，被告應負過失致人於死罪責，為此，聲請交
    付審判等語。
二、臺灣屏東地方法院檢察署檢察官偵查結果，以被害人係因口腔癌引起心肺衰竭致
    死，與車禍並無相當因果關係，而被告雖有過失傷害行為，然因被害人林護岸已
    與被告成立和解，且成立和解當時被害人之意識尚屬清晰，仍能點收被告交付之
    賠償金，顯非無法了解自己之行為，而診斷書上所謂之「輕微腦震盪」、護理紀
    錄上之所謂「感官模糊」云云，均無法證明被害人林護岸與被告成立和解當時係
    無意識能力，被害人之自行和解且放棄提出告訴之權利既有效力，即不得訴追被
    告過失傷害犯行，另被害人之死亡係因自身之癌症移轉終至心肺功能衰竭，亦與
    被告之過失傷害行為無相當因果關係，查無確切證據足認被告有何過失致人於死
    犯行，要難僅憑告訴人片面之指訴，遽認被告涉犯過失致人於死罪嫌，而依刑事
    訴訟法第二百五十二條第十款為不起訴處分。
三、聲請人不服向台灣高等法院高雄分院檢察署提起再議，經該署以九十一年度上聲
    議字第一七二號駁回再議之聲請，其理由同於原不起訴處分書之內容均認被告無
    成立過失致人於死之餘地。
四、本院按：
（一）按告訴人之告訴，係以使被告受刑事訴追為目的，是其陳述是否與事實相符，
      仍應調查其他證據以資審認，最高法院五十二年臺上字第一三００號，著有判
      例。次按，告訴人不服上級法院檢察署檢察長或檢察總長認再議為無理由而駁
      回之處分者，得於接受處分書後十日內委任律師提出理由狀，向該管第一審法
      院聲請交付審判。法院認為交付審判之聲請不合法或無理由者，應駁回之。法
      院為前項裁定前，得為必要之調查，刑事訴訟法第二百五十八條之一、第二百
      五十八條之三第二項前段分別定有明文。而九十一年一月十七日三讀通過，同
      年二月八日公佈之刑事訴訟法第二百五十八條之一係參考德國刑事訴訟法第一
      百七十二條第二項之規定及日本刑事訴訟法第二百六十二條准起訴之規定，增
      訂「聲請法院交付審判制度」，其目的係為對於檢察官起訴裁量之制衡，除貫
      徹檢察機關內部檢查一體之原則所含有之內部監督機制外，另宜有檢察機關以
      外之監督機制，由法院保有最終審查權而介入審查，以提供告訴人多一層救濟
      途徑（刑事訴訟法第二百五十八條之一立法理由參照）以促使檢察官對於不起
      訴處分為最慎重之篩選，審慎運用其不起訴裁量權。從而，本條之適用一方面
      係強制告訴人先循檢察機關內部之監督機制救濟無效果後，始由法院為之，另
      方面亦促使檢察機關內部省視其不起訴處分是否妥當，法院有最終審查權。故
      交付審判之制度雖賦予法院於告訴人交付審判之聲請裁定准否前，可依同法第
      二百五十八條之三第三項規定為「必要之調查」，然法院於審查交付審判之聲
      請有無理由時，應以審酌告訴人所指摘不利被告之事證未經檢察機關詳為調查
      或斟酌，或不起訴處分書所載理由違背經驗法則、論理法則及證據法則為限，
      方符本條係為制衡檢察官起訴裁量權之立法意旨（參刑事訴訟法概論（下）第
      一一七頁，林俊益著、法院辦理刑事訴訟案件應刑注意事項第一百十八項），
      依上開刑事訴訟法之立法意旨，既係對檢察官不起訴或緩起訴裁量權制衡之外
      部監督機制，則法院證據調查之範圍，自應限於偵查中曾顯現之證據，不得就
    告訴人新提出之證據更為調查，亦不可蒐集偵查卷外之證據，先予說明。
（二）本件聲請意旨認前揭不起訴處分書及駁回再議之處分書均有違誤，惟聲請人所
      爭執者係關於：被害人確實於車禍發生前因舌癌移轉至頸部，使頸部生有腫瘤
      ，因本件車禍而導致腫瘤破裂出血，並因腫瘤破裂出血無法以化療或電療方式
      治療癌症因而加速死亡，其死亡與被告之過失駕駛行為應有間接因果關係等語
      。然查救護車上之護理人員證人乙○○、丙○○均證稱：「當時急救時因被害
      人後腦出血，為了要包紮，所以將被害人側躺之身體弄平然後送上擔架，所以
      地上才有二攤血跡，當時觸摸其頸椎並沒有受傷，氣管也沒有偏移，所以排除
      頸部有受傷，當時全身都有檢查，頸部地方沒有異常現象，所以僅做後腦傷部
      處理」等語。是聲請人稱因車禍故頸部發生滲血，因頸部有傷故無法電療因而
      導致被害人死亡云云，並不足採。
（三）按過失致人於死罪，以過失行為與死亡結果之間有因果關係，為其成立要件。
      如係受傷後因疾病引起死亡，是否有因果關係，應視其疾病是否因過失傷害所
      引起而定，如係因傷致病，因病致死，則傷害行為與死亡之結果即有因果關係
  ；倘被害人所受傷害，原不足引起死亡之結果，嗣因另有與傷害無關之其他疾
      病，或其他偶然獨立原因之介入，始發生死亡之結果時，即不能謂有因果關係
      。亦即，若行為人之過失行為，先致被害人受傷，再因該傷致死，或因該傷致
      病，因病致死，即因原傷參入自然力後助成病死之結果者，均難謂無相當之因
      果關係，固應依過失致人於死罪論處；倘若被害人因該過失行為受傷後，另因
      其他疾病致死，所患之病與原傷毫無關聯，非屬原傷加入自然力所致者，則其
      因果關係業已中斷，祇能論以過失傷害罪（八十七年度台上字第三四一七號判
      決參照）。經函查高雄長庚醫院有關被害人之病因及死因，據其回覆稱：被害
      人林護岸頭頸部淋巴腫塊無法接受放射線治療之原因，乃因兩側大腦基底核中
      風後，頸部淋巴移轉破裂、僵硬、水腫無法平躺接受治療，而非直接腫瘤出血
      而無法平躺接受治療，車禍有可能係引發腦中風之間接原因，腫瘤無法接受放
      射線治療，係為疾病加劇至死亡之自然歷程，而腦中風合併上呼吸道壓迫導致
      吸入性肺炎係加速死亡之原因。一般而言，患有腫瘤而接受放射線，治療之病
      患平均可存活一年，若無，約可存活三至六月，腦中風拖延放射線治療以致腫
      瘤擴大，中心壞死出血，係死亡之助因，而車禍可能導致腦中風，故車禍與腫
      瘤出血亦有間接關係（九十一年十二月十三日長庚院高字第四○五三號函）。
      由上可知，被害人是否因本件車禍導致腦中風並無實證足資證明，又腦中風依
      該回函所述，僅拖延治療時間而已，亦即依該函即知縱有接受治療，亦僅平均
      存活一年，故被害人之死亡實係因自身疾病所致。而刑法上之過失，係指行為
      人按其情節應注意，並能注意而不注意者，或行為人對於構成要件事實，雖預
      見其能發生而確信其不發生者而言，刑法第十四條定有明文。是刑法上過失行
      為之成立，應以行為人對該過失行為所生之構成要件結果、因果歷程有客觀預
      見可能性及主觀預見可能性，且行為人基於此預見之可能性而有違反客觀上之
      注意義務而致構成要件事實發生者，始足當之；另對構成要件事實之發生須與
      行為人之過失行為間，在客觀上有相當因果關係，始能令行為人負過失之責任
      。亦即行為雖為結果發生之條件之一，但其對該具體結果而言，仍不得一概認
      為兩者之間必然具有相當之因果關係，而具有可罰性。導致被害人死亡結果之
      原因係被害人本身之癌症，被告之過失傷害行為縱為致被害人延遲做放射線之
      治療而加速死亡之條件之一，但發生被害人死亡結果之因果歷程已脫離被告所
      能注意及預見之範圍，應認被告對此死亡之結果並無過失可言，該死亡結果與
      被告之行為間亦不具相當之因果關係。
（四）綜上所述，本院認以偵查卷所存證據，既乏積極證據足以認定被告有過失致人
      於死，縱認原偵查終結之理由敘述有所不夠完備致不能使聲請人釋疑，依前說
      明仍難認原不起訴處分有應交付審判之理由。核諸檢察官上述為不起訴處分之
      理由，並無何違背經驗法則、論理法則或其他證據法則之情事，是本院綜合上
      述諸情，認本件並無「告訴人所指摘不利被告之事證未經檢察機關詳為調查或
      斟酌，或不起訴處分書所載理由違背經驗法則、論理法則或其他證據法則」等
      得據以交付審判之事由存在。從而，聲請人聲請交付審判，為無理由，應予駁
      回。
五、依刑事訴訟法第二百五十八條之三第二項前段，裁定如主文。
中      華      民      國     九十一     年    十二    月    二十五    日
                                    臺灣屏東地方法院刑事第四庭
                              審判長法  官   簡志瑩
                                              法  官   郭書豪
                                              法  官   陳松檀
右正本證明與原本無異。
不得抗告。
                                              書記官   林鴻仁
中      華      民      國     九十一     年    十二    月    二十五    日
